臺灣高等法院臺中分院民事判決　95年度上字第272號
上　訴　人　戊○○
訴訟代理人　王德凱律師
　　　　　　陳建勛律師
被 上訴 人　庚○○
　　　　　　辛○○
上列二人
訴訟代理人　張益隆律師
複 代理 人　甲○○　住臺中市○區○○路一段128號2樓
被 上訴 人　壬○○　住彰化縣福興鄉○○路○段21巷37號
　　　　　　卯○○　住同彰化縣福興鄉○○路87巷144弄52號
　　　　　　寅○○　住彰化縣福興鄉○○路151巷181號
　　　　　　丑　○　住同上
　　　　　　辰○○　住彰化縣福興鄉○○路○段780號
　　　　　　丙○○　住彰化縣福興鄉振興巷21號
　　　　　　己○○　住彰化縣福興鄉○○路151巷143號
上列七人
訴訟代理人　陳世煌律師
　　　　　　黃俊昇律師
複 代理 人　丁○○　住彰化縣員林鎮○○路○段319號
被 上訴 人　子○○　住彰化縣福興鄉○○路○段21巷20號
　　　　　　癸○○　住同上巷28號
上列當事人間請求遷讓房屋事件，上訴人對於中華民國95年5月
10日臺灣彰化地方法院94年度訴字第35號第一審判決提起上訴，
本院於96年2月7日言詞辯論終結，判決如下：
    主  文
上訴駁回。
第二審訴訟費用由上訴人負擔。
    事實及理由
壹、程序方面：
一、按言詞辯論期日，當事人之一造不到場者，得依到場當事人
    之聲請，由其一造辯論而為判決；不到場之當事人，經再次
    通知而仍不到場者，並得依職權由一造辯論而為判決，民事
    訴訟法第三百八十五條第一項定有明文。查本件被上訴人子
    ○○、癸○○等二人經合法通知，未於言詞辯論期日到場，
    核無民事訴訟法第三百八十六條各款所列情形，爰依上訴人
    之聲請，由其一造辯論而為判決。
二、次按「訴之變更或追加，非經他造同意，不得為之。但第二
    百五十五條第一項第二款至第六款情形，不在此限。」，民
    事訴訟法四百四十六條第一項定有明文。查上訴人就被上訴
    人丙○○部分，請求利息自起訴狀繕本送達之翌日起算，惟
    因被上訴人丙○○未合法送達起訴狀繕本，上訴人乃於本院
    民國（下同）九十五年九月二十五日行準備程序時，將利息
    起算日減縮自九十四年二月三日起算（見本院卷第九十四頁
    ）；另上訴人對被上訴人庚○○、辛○○（原審判決附表即
    本判決附表編號１、２部分），被上訴人庚○○、子○○（
    原審判決附表編號３部分），被上訴人卯○○、癸○○（原
    判決附表編號７部分）等分別請求連帶給付不當得利部分，
    請求將連帶刪除，減縮為共同給付（見本院卷第一五０頁）
    ，核屬上訴人聲明之減縮，依上開規定，應併予准許，合此
    敘明。
貳、實體方面：
一、上訴人起訴主張：坐落彰化縣福興鄉○○段五０一、六０三
    、五七八、五七五、五七０地號土地上之二層樓房（下稱系
    爭房屋）為上訴人與訴外人乙○○（下稱乙○○）所有，此
    有臺灣高等法院臺中分院八十四年度重上更(一)字第二十五號
    及最高法院八十八年度台上字第一六七號民事判決確定在案
    （下稱前案判決）。惟被上訴人等並無任何法律上原因，長
    期直接或間接占有系爭房屋（系爭房屋門牌號碼、坐落基地
    、面積、占有情形詳如原審附表所示），爰依民法第七百六
    十七條、第八百二十一條之規定，請求被上訴人等自系爭房
    屋遷讓。又被上訴人等長期無權占有系爭房屋獲有相當於租
    金之不當得利，並致上訴人受有損害，爰依侵權行為及不當
    得利之法律關係，請求被上訴人按月給付相當於租金之不當
    得利新台幣（下同）三千元等語。上訴聲明求為判決：(一)原
    判決不利於上訴人部分廢棄。(二)被上訴人庚○○、辛○○應
    共同將坐落彰化縣福興鄉○○段五０一地號土地上之建物即
    門牌號碼彰化縣福興鄉○○路○段二十一巷十六、十八號房
    屋（即原審附表編號１、２之部分）遷讓交還上訴人及共有
    人乙○○，並自起訴狀繕本送達翌日起，至遷讓交還前開房
    屋之日止，按月給付上訴人三千元。(三)被上訴人庚○○、子
    ○○應共同將坐落彰化縣福興鄉○○段五０一地號土地上之
    建物即門牌號碼彰化縣福興鄉○○路○段二十一巷二十號房
    屋（即原審附表編號３之部分）遷讓交還上訴人及共有人乙
    ○○，並自起訴狀繕本送達翌日起，至遷讓交還前開房屋之
    日止，按月連帶給付上訴人一千五百元。(四)被上訴人庚○○
    應將坐落彰化縣福興鄉○○段五０一地號土地上之建物即門
    牌號碼彰化縣福興鄉○○路○段二十一巷二十二號房屋（即
    原審附表編號４之部分）遷讓交還上訴人及共有人乙○○，
    並自起訴狀繕本送達翌日起，至遷讓交還前開房屋之日止，
    按月給付上訴人一千五百元。(五)被上訴人壬○○應將坐落彰
    化縣福興鄉○○段六０三地號土地上之建物即門牌號碼彰化
    縣福興鄉○○路○段二十一巷三十七號房屋（即原審附表編
    號６之部分）遷讓交還上訴人及共有人乙○○，並自起訴狀
    繕本送達翌日起，至遷讓交還前開房屋之日止，按月給付上
    訴人一千五百元。(六)被上訴人卯○○、癸○○應共同將坐落
    彰化縣福興鄉○○段六０三地號土地上之建物即門牌號碼彰
    化縣福興鄉○○路○段二十一巷二十八號房屋（即原審附表
    編號７之部分）遷讓交還上訴人及共有人乙○○，並自起訴
    狀繕本送達翌日起，至遷讓交還前開房屋之日止，按月給付
    上訴人一千五百元。(七)被上訴人卯○○應將坐落彰化縣福興
    鄉○○段六０三地號土地上之建物即門牌號碼彰化縣福興鄉
    ○○路○段二十一巷三十號房屋（即原審附表編號８之部分
    ）遷讓交還上訴人及共有人乙○○，並自起訴狀繕本送達翌
    日起，至遷讓交還前開房屋之日止，按月給付上訴人一千五
    百元。(八)被上訴人寅○○應將坐落彰化縣福興鄉○○段六０
    三地號土地上之建物即門牌號碼彰化縣福興鄉○○路○段二
    十一巷三十二、三十四號房屋（即原審附表編號９、１０之
    部分）遷讓交還上訴人及共有人乙○○，並自起訴狀繕本送
    達翌日起，至遷讓交還前開房屋之日止，按月給付上訴人三
    千元。(九)被上訴人丑○應將坐落彰化縣福興鄉○○段六０三
    地號土地上之建物即門牌號碼彰化縣福興鄉○○路八十七巷
    一五七、一五九號房屋（即原審附表編號１１、１２之部分
    ）遷讓交還上訴人及共有人乙○○，並自起訴狀繕本送達翌
    日起，至遷讓交還前開房屋之日止，按月給付上訴人三千元
    。(十)被上訴人丑○應將坐落彰化縣福興鄉○○段六０三地號
    土地上之建物即門牌號碼彰化縣福興鄉○○路八十七巷一五
    三、一五五號房屋（即原審附表編號１３、１４之部分）遷
    讓交還上訴人及共有人乙○○，並自起訴狀繕本送達翌日起
    ，至遷讓交還前開房屋之日止，按月給付上訴人三千元。(十一)
    被上訴人丙○○應將坐落彰化縣福興鄉○○段五七八、六０
    三地號土地上之建物即門牌號碼彰化縣福興鄉○○路八十七
    巷一四五、一四七、一四九、一五一號房屋（即原審附表編
    號１６、１７、１８、１９之部分）遷讓交還上訴人及共有
    人乙○○，並自九十四年二月四日起，至遷讓交還前開房屋
    之日止，按月給付上訴人六千元。(十二)被上訴人辰○○應將坐
    落彰化縣福興鄉○○段五七五、五七０地號土地上之建物即
    門牌號碼彰化縣福興鄉○○路八十七巷一二七、一二九號房
    屋（即原審附表編號２０、２１之部分）遷讓交還上訴人及
    共有人乙○○，並自起訴狀繕本送達翌日起，至遷讓交還前
    開房屋之日止，按月給付上訴人三千元。(十三)被上訴人己○○
    應將坐落彰化縣福興鄉○○段五七五地號土地上之建物即門
    牌號碼彰化縣福興鄉○○路八十七巷一三九號房屋（即原審
    附表編號２２之部分）遷讓交還上訴人及共有人乙○○，並
    自起訴狀繕本送達翌日起，至遷讓交還前開房屋之日止，按
    月給付上訴人一千五百元。(十四)上訴人願供擔保，請准宣告假
    執行。(十五)訴訟費用由被上訴人等負擔（原審判准原審共同被
    告江萬益就原審附表５部分、共同被告辰○○就原審附表１
    ５部分應遷讓還屋及給付不當得利，其餘之訴駁回，上訴人
    就駁回部分上訴；原審共同被告江萬益對其敗訴部分未據上
    訴；辰○○上訴未繳裁判費，經原審駁回上訴，辰○○抗告
    經本院以九十五年度抗字第三八一號裁定駁回確定，此部分
    均已確定）。
二、被上訴人庚○○、辛○○（下稱被上訴人庚○○等二人）則
    以：(1)被上訴人庚○○等二人並非前案判決當事人即訴外人
    陳金塗之繼受人，亦非為陳金塗而占有系爭房屋，且前案判
    決起因於訴外人蔡榮卿（下稱蔡榮卿）將同一合建契約權利
    分別讓與上訴人、乙○○及陳金塗，而後於系爭房屋所有權
    歸屬究為上訴人與乙○○等二人，或為陳金塗一人間存有爭
    執。另上訴人於前案訴訟中，就其已於七十二年三月六日與
    被上訴人庚○○簽立約定書，將系爭房屋如原審附表編號１
    至４所示部分分配並移轉予被上訴人庚○○所有之事實，故
    意略而不提，前案受訴法院無從知悉，遂依憑上訴人之主張
    陳述，而就上訴人、乙○○與陳金塗之間為確認系爭房屋所
    有權存在與否為判決。是以，前案判決顯無從拘束被上訴人
    。(2)被上訴人庚○○於六十八年十二月間與蔡榮卿訂立合建
    房屋契約書，約定由被上訴人庚○○以所有坐落彰化縣福興
    鄉○○段二二三、二二二之三、二二五之五地號（重測後為
    同鄉○○段五０一地號）土地提供予蔡榮卿興建房屋，俟建
    築完成後，依照建築法規所核准之坪數，由被上訴人庚○○
    取得百分之三十五，蔡榮卿取得百分之六十五，嗣後蔡榮卿
    無力依前揭合建房屋契約書履行建屋義務，蔡榮卿遂將該契
    約之權利義務轉讓予乙○○承受，乙○○於七十一年九月十
    八日與被上訴人庚○○約定其願依蔡榮卿與被上訴人庚○○
    簽訂之合建房屋契約書內容，俟房屋建築完成後，就店面Ａ
    區編號１２至１９及２１等九戶房屋分配予被上訴人庚○○
    所有，並就被上訴人庚○○原來自建尚未完成之房屋三戶由
    乙○○繼續興建完成，雙方並簽立切結書為憑。嗣乙○○亦
    未能依切結書約定內容履行將房屋興建完成並交付，復於七
    十二年三月六日邀同上訴人與被上訴人庚○○協議，上訴人
    、乙○○及被上訴人庚○○三人約定被上訴人庚○○仍依前
    開切結書約定取得現編號Ａ６至Ａ１０、Ｂ５至Ｂ８即原編
    號１２至２１等九戶房屋及原由被上訴人庚○○自建尚未完
    成之三戶房屋共十二戶房屋，該十二戶房屋因乙○○未依約
    建造完工，經雙方估價尚需一百七十萬餘元工程款，由上訴
    人以編號Ａ１至Ａ５等五戶房屋作價一百七十萬元交付被上
    訴人庚○○以抵付前述一百七十萬元工程款，前揭Ｂ５至Ｂ
    ８即附表編號１至４所示門牌號碼彰化縣福興鄉○○路○段
    二十一巷１６、１８、２０、２２號等四戶房屋。是以，被
    上訴人庚○○於七十二年三月六日與上訴人簽立約定書時，
    即約定由上訴人、乙○○將系爭房屋如原審附表編號１至４
    所示部分所有權移轉並交付被上訴人庚○○占有使用，且該
    約定書係約定就上訴人尚未施工完成之房屋重新分配，故系
    爭房屋如原審附表編號１至４所示部分在約定書簽訂時，顯
    然尚未完工，非獨立之不動產，而係屬民法第六十七條規定
    之動產，上訴人依約現實交付系爭房屋（動產）如原審附表
    編號１至４所示部分予被上訴人庚○○時，依民法第七百六
    十一條第一項規定，被上訴人庚○○於上訴人交付當時，即
    取得系爭房屋如原審附表編號１至４所示部分所有權，嗣後
    被上訴人庚○○並僱工繼續興建。準此，被上訴人庚○○係
    依據所有權及兩造簽立之約定書而占有使用系爭房屋如原審
    附表編號１至４所示部分。另被上訴人辛○○係基於與被上
    訴人庚○○間之使用借貸契約而占有使用系爭房屋如原審附
    表編號１至２所示部分，故被上訴人庚○○等二人皆係有權
    占有使用系爭房屋如原審附表編號１至４所示部分等語，資
    為抗辯。答辯聲明求為判決：(一)上訴駁回。(二)第二審訴訟費
    用由上訴人負擔。(三)如受不利判決，被上訴人願供擔保，請
    准宣告免予假執行。
三、被上訴人壬○○、卯○○、寅○○、丑○、辰○○、丙○○
    、己○○（下稱被上訴人壬○○等七人）則以：(1)被上訴人
    壬○○等七人並非前案判決效力所及之人，茲被上訴人壬○
    ○等七人否認系爭房屋為上訴人所有，上訴人除前案判決書
    外未能提出其他證據以實其說，故系爭房屋顯非上訴人所有
    。(2)被上訴人壬○○之母蘇京、卯○○、寅○○之父蘇興、
    丑○、辰○○、丙○○、己○○之父黃神扶等人（下稱地主
    蘇興等人）於六十九年一月間提供渠等所有坐落彰化縣福興
    鄉○○段四五０之二、四五一至四五八、四六０至四六五、
    四七二、四七四、四七五、二二三地號等十九筆土地與建商
    蔡榮卿簽訂合建契約書，嗣蔡榮卿因週轉不靈，乃將合建權
    利讓與上訴人及乙○○，上訴人與乙○○嗣於七十一年九月
    十八日與被上訴人壬○○等七人訂立合建契約書，依合建契
    約書之約定，足知當事人真意係約定分得房屋以自己名義領
    取建照，各取得原始所有權。是以，系爭房屋如原審附表編
    號６至２２所示部分（編號１５所示部分除外）原始所有權
    人為被上訴人壬○○等七人，被上訴人壬○○等七人係有權
    占有。退步言，縱兩造約定以兩造為共同起造人，則上開房
    屋亦為兩造共有，被上訴人壬○○等七人依契約分得而占有
    ，亦屬有權占有。又系爭房屋坐落基地屬未實施建築法地區
    ，本無庸辦理建照，分歸地主之房屋，所有權即為地主原始
    取得，故上訴人主張本件為搶建產物，故不須建照云云，顯
    不足採信。(3)又依上開合建契約書第七條第一款約定「第一
    批應於七十一年十二月三十日、第二批應於七十二年六月十
    五日交屋全部交清」，復於附註載明「如甲方（按指上訴人
    ）前所訂之完工期限未能如期完工時，除前項保證金沒收外
    ，全部之地上物悉數由乙方（按指被上訴人壬○○等七人）
    沒收之」。所謂完工期限應指：甲方依約定之規劃、設計、
    施工，該完成之房屋已具有約定之品質，得交付於乙方之期
    限而言，要非僅以足避風雨可達經濟上目的為足，上訴人並
    未於七十一年十二月三十日完成第一批建屋，亦未於七十二
    年六月十五日完成第二批建屋，則被上訴人壬○○等七人依
    約沒收系爭房屋原審附表編號６至２２所示部分亦屬正當，
    亦非無權占有上開房屋。且被上訴人辰○○早於七十餘年即
    進住該房屋表示行使沒收之意思表示。(4)再退步言之，縱系
    爭房屋原審附表編號６至２２所示部分為上訴人所有，唯被
    上訴人壬○○等七人占有系爭房屋原審附表編號６至２２所
    示部分時，系爭房屋原審附表編號６至２２所示部分僅為空
    殼房屋，既無水電管線，亦無門窗、衛浴設備，室內無油漆
    ，地面未磨石子、貼磁磚，炊事間無可供煮食之流理台，實
    無法供人居住或出租使用，則上訴人並未因被上訴人壬○○
    等七人之使用系爭房屋原審附表編號６至２２所示部分受到
    損害，上訴人對被上訴人壬○○等七人亦無不當得利請求權
    可言。如法院認被上訴人壬○○等七人須對上訴人負不當得
    利返還之責任，充其量租金亦只應為每月五百元至六百元之
    間等語。答辯聲明求為判決：(一)上訴駁回。(二)第二審訴訟費
    用由上訴人負擔。(三)如受不利判決，被上訴人願供擔保，請
    准宣告免予假執行。
四、被上訴人子○○、癸○○於合法通知未於言詞辯論期日到場
    ，亦未提出書狀作何聲明或陳述。
五、本件不爭執事項：
(一)、對本院八十四年度重上更(一)字第二十五號及最高法院八十八
    年度台上字第一六七號等民事確定判決（下簡稱前案判決）
    。
(二)、就上訴人提出系爭房屋之房屋稅繳納書。
(三)、就鹿港地政事務所土地復丈成果圖（即被上訴人占用位置）
    。
六、本件爭執事項：
(一)、上訴人就系爭房屋有無所有權？
(二)、被上訴人等人占有系爭房屋有無合法之權源？
七、得心證之理由：
(一)、上訴人就系爭房屋有無所有權？
１、被上訴人等人非前案判決既判力效力所及之人，自不受前案
    判決之拘束：
(1)、按除別有規定外，確定之終局判決就經裁判之訴訟標的，有
    既判力。確定判決，除當事人外，對於訴訟繫屬後為當事人
    之繼受人者，及為當事人或其繼受人占有請求之標的物者，
    亦有效力，民事訴訟法第四百條第一項、第四百零一條第一
    項分別定有明文。次按，訴訟標的為確定判決之效力所及者
    ，法院應以裁定駁回原告之訴，民事訴訟法第二百四十九條
    第一項第七款亦定有明文。因而，訴訟標的於確定之終局判
    決中經裁判者，當事人不得就該法律關係更行起訴，此即所
    謂一事不再理之原則，而民事訴訟法上所謂一事不再理之原
    則，乃指同一事件已有確定之終局判決而言。所謂同一事件
    ，必同一當事人，就同一訴訟標的而為訴之同一聲明，若此
    之者有一不同，自不得謂為同一事件，自不受確定判決之拘
    束（最高法院九十年度台抗字第二二一號裁定、八十五年度
    台抗字第五九五號裁定意旨參照）。
(2)、查前案判決係上訴人與訴外人乙○○對訴外人陳金塗訴請確
    認就系爭房屋有所有權存在，已據本院調取上開本院八十四
    年度重上更(一)字第二十五號及最高法院八十八年度台上字第
    一六七號等歷審民事卷，查明屬實，並有該前案判決書附卷
    可稽（見原審卷第一宗第十五頁以下）。惟查，本件當事人
    則為上訴人及被上訴人等人，是被上訴人等人自非前案判決
    之當事人，又非前案判決當事人之繼受人，依前開說明，本
    件訴訟與前案訴訟即非同一事件，因而前案確定判決既判力
　　自不及於被上訴人等11人，自無拘束被上訴人等人之效力，
　  故上訴人主張被上訴人等人應受前案確定判決既判力之拘束
    云云，為不可採。
２、系爭房屋係上訴人與乙○○僱工興建完成：
(1)、查坐落彰化縣福興鄉○○段五０一、六０三、五七八、五七
    五及五七０地號土地（重測前為彰化縣福興鄉○○段四五０
    之二、四五一至四五八、四六０至四六五、四七二、四七四
    、四七五、二三三地號等十九筆土地），係由地主蘇興等人
    於六十九年一月二日提供予訴外人蔡榮卿合建，嗣於興建過
    程中，蔡榮卿因受經濟不景氣影響，資金週轉不靈，乃於七
    十一年五月二十日書立拋棄書予地主蘇興等人，並將合建權
    利讓與上訴人及乙○○，嗣後上訴人、乙○○於七十一年九
    月十八日與被上訴人壬○○之母蘇京，卯○○、寅○○之父
    蘇興，丑○、辰○○、丙○○、己○○之父黃神扶及其他地
    主等十五人簽訂合建契約書等情，為兩造所不爭執，並有附
    於前案判決之拋棄書及合約書為證（見前案原審法院八十年
    度重訴字第二十二號第(一)宗第七至十一頁）。又蔡榮卿總共
    拋棄三百四十五戶，其中一百十三戶為蔡榮卿原興建後拋棄
    之彰化縣福興鄉○○路八十七巷以東一百八十一戶中之一部
    分，系爭房屋即該一百十三戶中之一部分，而蔡榮卿拋棄時
    ，上開一百十三戶房屋，其中七十七戶僅蓋至二樓頂板完成
    ，一、二樓均無前後壁、無樓梯間；另十八戶蓋至一樓頂板
    完成，二樓部分蓋有左壁，一樓部分無前後壁，二樓部分無
    屋頂及前後壁；餘十八戶僅一樓頂板完成，有左右壁，但無
    前後壁等情，有上開三種未完成型態之房屋照片各二幀，共
    計六幀可查（見前案本院八十二年度重上字第六十六號第(一)
    宗第七十四之二頁）。且本院八十二年度重上字第六十六號
    於八十三年一月十七日行準備程序時，證人蘇錦村（即被上
    訴人丑○之子）亦證述：「我是地主，土地是我父親丑○名
    義，我與蔡榮卿合建，他沒建完，他於六十九年三月建至八
    月，後來無法建好，而找乙○○及戊○○來建，（蔡榮卿）
    因是搶建所以一直堆上去，前後均沒壁，有一種是二樓樓頂
    板蓋完，一種是一樓樓頂板完成，也有一種只有一樓地基水
    泥柱‧‧‧共有四、五種情形，二樓樓頂板完成及任何一種
    房屋前後均無壁，二樓樓頂板完成之部分沒有樓梯間」、「
    一百十三戶即有上述三種未完成之型態房屋」、「一百十三
    戶均是沒建好之房屋」等語（見該卷宗第(一)宗第八十一頁以
    下）；證人黃金鐘、粘抽、陳清源、吳新成、蔡清輝亦為大
    致相同之證詞（見該卷宗第(一)宗第八十九頁以下、第一０三
    頁以下、第一一六頁以下；原審法院八十一年度重訴更字第
    一號卷宗第四十七頁）。又本院八十四年度重上更(一)字第二
    十五號於八十七年三月二十三日現場履勘時，被上訴人己○
    ○以證人身分證述：一百十三戶房屋於七十一年五月二十日
    蔡榮卿與乙○○、戊○○訂約時，均無前後壁等語（見該卷
    宗第(四)宗第八十六頁以下）；證人蘇錦村、蘇福義亦同此證
    詞（見該卷宗第(四)宗第八十六頁以下）。另佐以前開蔡榮卿
    出具之拋棄書載明：「至拋棄日計完成二樓結構體一０八間
    ，完成一樓結構體一八０間，基礎完成者五十七間‧‧‧」
    等語（見前案原審法院八十年度重訴字第二十二號第(一)宗第
    七頁），及本院八十四年度重上更(一)字第二十五號於八十七
    年三月二十三日現場履勘時，證人蔡榮卿證稱：大約半年搶
    建三百多戶，六十九年七月間禁建約一個月，伊即未蓋建，
　  部分無前後壁等語（見該卷宗第(四)宗第八十六頁以下），參
    酌蔡榮卿蓋建系爭房屋期間尚非久長，既係搶建多達三百餘
    戶，則衡諸常情，蔡榮卿顯難剋期興建完成之。況蔡榮卿於
    七十五年四月二十三日所立切結書第二條及七十五年四月三
    十日具名申請書說明二，亦載明其「將該部分『未完成』建
    築物交與合作人乙○○等繼續興建」等字（見本院八十四年
    度重上更(一)字第二十五號第(三)宗第十頁、第十三頁背面）；
    復於七十四年間自訴乙○○等涉嫌偽造文書一案，不諱言其
    於工程進度達百分之六十後，以總價款三千五百萬元讓渡與
    乙○○等之情，有本院七十四年度自字第三一０號刑事判決
    書附卷可查（見本院八十四年度重上更(一)字第二十五號第(二)
    宗第六十八頁）。是以，蔡榮卿於書立拋棄書時，系爭房屋
    留下有如前開三種未完成型態之房屋之事實，足堪認定。
(2)、按謂建築物，為定著於土地上或地面下具有頂蓋、樑柱或牆
    壁，供個人或公眾使用之構造物或雜項工作物；建築物之主
    要構造，為基礎、主要樑柱、承重牆壁、樓地板及屋頂之構
    造而言。次按，民法第六十六條第一項所謂定著物，係指非
    土地之構成部分，繼續附著於土地，而達一定經濟上目的，
    不易移動其所在之物而言。凡屋頂尚未完全完工之房屋，其
    已足避風雨，可達經濟上使用之目的者，即屬土地之定著物
    （最高法院六十三年十二月三日六十三年度第六次民庭庭推
    總會議決議意旨參照）。
、查本件蔡榮卿拋棄予上訴人及乙○○之一百十三戶房屋，均
    未興建完成，其三種未完成型態房屋中，僅完成一樓頂板之
    十八戶無前後壁；僅完成一樓頂板及二樓左右壁（未完成二
    樓頂板）之十八戶，一樓部分無前後壁，二樓部分無屋頂及
    前後壁；完成二樓頂板之七十七戶則一、二樓均無前後壁，
    亦無樓梯間，已如前述，復參以本院準備程序時到勘驗結果
    ，系爭房屋雖已有部分整修痕跡，但仍有可見天花板裂痕，
    鋼筋裸露等情，有勘驗筆錄在卷可按（見本院卷第一三三頁
    以下），及被上訴人壬○○等七人提出現場位置圖及相片多
    幀附卷可稽，益見系爭房屋屬未完成之建物，足見蔡榮卿興
    建之一百十三戶未完成建築，無論那一種型態，均無前後壁
    或樓梯間，尚不足避風雨，亦未達經濟上使用之目的，依上
    開說明，均非民法第六十六條第一項所稱定著物，此種未完
    成之建築，僅係各種建築材料之組合，性質上僅係動產，而
    非獨立之不動產，亦足堪認定。
、再查，蔡榮卿留下之工程係由上訴人及乙○○僱工繼續完成
    之事實，業據證人蘇錦村於本院八十二年度重上字第六十六
    號行準備程序時，證述：一百十三戶房屋均係由乙○○、戊
    ○○僱工完成等語（見前案本院八十二年度重上字第六十六
    號第(一)宗第一０三頁以下）；原蔡榮卿僱用之工地主任黃金
    鐘亦證稱：「我是負責工地之施工，於六十八年起第一階段
    是蔡榮卿僱我為工地主任，至六十九年八月停工，至七十一
    年九月才由乙○○、戊○○與地主取得合約後施工完成」、
    「他們施工一年九月左右，那時我仍是工地主任」等語（見
    前案本院八十二年度重上字第六十六號第(一)宗第八十九頁以
    下）；證人蔡清輝於原審法院八十一年度重訴更字第一號行
    言詞辯論時，結證：「七十一年間我曾包乙○○在福興宮對
    面的工程，工程項目是砌磚及土木等項，因乙○○付不出錢
    ，我無錢付工資而將工程轉讓給陳清源」等語（見前案原審
    法院八十一年度重訴更字第一號第四十七頁、第七十二頁）
    ；證人陳清源於本院八十二年度重上字第六十六號行準備程
    序中亦結證：「本件工程原是蔡清輝與乙○○訂約，我當見
    證人，後來由我自蔡清輝接手，在蔡清輝拋棄之前我也有做
    ，是自七十一年十月做，我是做砌磚、水泥、粉刷及瓷磚等
    工作項目，本件一百十三戶我做了六十三戶」等詞（見該卷
    宗第(一)宗第一０四頁）；證人粘抽亦證述：「（我做）水泥
    粉光，七十一年七、八月開始做，是戊○○、乙○○請我做
    的，有訂契約，約做了半年，領到八十萬元，另有二十萬元
    至三十萬元沒領到，本件一百十三戶我做了二十六戶」等語
    （見該卷宗第(一)宗第一０五頁）；證人吳新成亦證述：「我
    有與戊○○、乙○○訂約承做本件工程，我做了二十四間，
    我是泥水工，當時有訂契約，一戶是四萬零八百元」等語（
    見該卷宗第(一)宗第一一六頁），並有證人蔡清輝、陳清源、
    粘抽、吳新成所提出之契約權讓渡書、福興商城工程合約書
    、合同書、工程估驗單、福興大社區工程合約書可憑（見前
    開準備程序筆錄後附證物），顯見前開系爭房屋中之一百十
    三戶房屋係上訴人與乙○○後來僱工興建完成，因而系爭房
    屋即上訴人與乙○○僱工興建完成之事實，誠屬可信。且系
    爭房屋，嗣有前後壁，可遮蔽風雨等情，亦業經前案本院法
    官勘驗現場屬實，有勘驗筆錄可稽（見前案本院八十一年度
    重上字第三十二號第三十二頁、第八十九頁；本院八十四年
    度重上更(一)字第二十五號第(二)宗第一０二頁至第一０五頁）
    。是以，包含系爭房屋在內之前述一百十三戶房屋應為獨立
    之不動產，灼然甚明。準此，包含系爭房屋在內之上揭一百
    十三戶房屋原蔡榮卿留下之未完成之建築（即動產）已附合
    成為上開上訴人與乙○○所建築完工之不動產之重要成分，
    而由上訴人及乙○○將系爭房屋建築完成使其成為不動產之
    事實，足堪認定。
、至於，被上訴人庚○○等二人於九十四年十一月二十三日提
　　出辯論意旨狀辯稱：七十二年三月六日簽立約定書時，係約
　  定就尚未施工完成之房屋重新分配，故系爭房屋原審附表編
    號１至４所示部分在約定書簽訂時，顯然尚未完工，而屬動
    產，上訴人依約現實交付系爭房屋原審附表編號１至４所示
    部分予被上訴人庚○○時，被上訴人庚○○即取得前開房屋
    所有權，嗣後被上訴人庚○○即僱工繼續興建完成等語，惟
    此為上訴人所否認。經查，被上訴人庚○○與上訴人雖曾約
    定就上訴人尚未施工完成之房屋重新分配，足認系爭房屋原
    審附表編號１至４所示部分在七十二年三月六日被上訴人庚
    ○○與上訴人約定時，係屬尚未完工之狀態，此為兩造所不
    爭執。然系爭房屋原審附表編號１至４所示部分，經本院審
    酌後，認係屬上訴人與乙○○僱工繼續興建完成，已如前述
    ，雖被上訴人庚○○等二人陳稱因被上訴人庚○○年逾八旬
    ，且事隔二十餘年，不復記憶係僱用何人繼續興建等語，惟
    無法舉證證明渠等確有僱工繼續興建完成系爭房屋原審附表
    編號１至４所示部分之事實，是則被上訴人庚○○等二人辯
    稱上開房屋係伊係事後所興建等語，尚難採信。
３、系爭房屋附表編號１至４所示部分原始所有權應屬原始建築
    人之上訴人及乙○○所有：
(1)、按土地所有權人提供土地，與建築商建築房屋，約定按土地
    價值與房屋建築費用之比例分配房地，係屬何種性質之契約
    ，應依具體情事決定之。如土地所有人就依約應分得之房屋
    ，由其原始取得所有權，而將部分土地移轉於建築商，作為
    完成該房屋之報酬，固為承攬；然若該房屋係由建築商原始
    取得所有權，土地所有人與之約定以部分土地與該房屋互為
    移轉者，則屬互易，建築物原始所有權，屬於原始建築人（
    最高法院九十一年度台上字第一五五九號、九十三年度台上
    字第八七四號判決意旨參照）。
(2)、查原審附表編號１至４所示部分分屬被上訴人庚○○、辛○
    ○、子○○占有使用，其占有情形如原審附表所示，為兩造
    所不爭執，此部分堪信為真實。
(3)、次查，就被上訴人庚○○與上訴人、乙○○於七十二年三月
    六日簽立之約定書內容觀之，該約定書第一條略為由甲方（
    按指被上訴人庚○○）提供土地與乙方（按指上訴人及乙○
    ○）合建房屋，雙方原約定依百分之三十五、百分之六十五
    之比例分配取得房屋，惟因乙方無力繼續施工完成點交，故
    雙方協議甲方應分配取得之房屋九戶及乙方代甲方興建之房
    屋三戶共十三戶尚須工程款一百七十萬餘元，由乙方以其應
    分配取得之房屋五戶抵付；第五條略為乙方取得房屋基地、
    辦理申請完工證明、分割、過戶，須由甲方蓋章或出面時，
    甲方應隨時提出有關文件或蓋章（見原審卷第(一)宗第一七一
    頁以下）。足徵就被上訴人庚○○應分配取得之房屋九戶部
    分（其中四戶即指原審附表編號１至４所示部分），既謂由
    上訴人及乙○○將房屋完成點交，由被上訴人庚○○將房屋
    基地過戶，則被上訴人庚○○與上訴人及乙○○於訂約時之
    真意顯在於俟房屋建竣後，將應分歸地主之房屋與分歸建築
    商之基地互易所有權，是依上開說明，此部分性質應屬互易
    契約，此亦為兩造所不爭執（見本院卷第九十四頁）。
(4)、上開房屋原始所有權，雖屬原始建築人之上訴人及乙○○所
    有，惟查被上訴人庚○○於六十八年十二月間，與蔡榮卿訂
　　立合建房屋契約書，由被上訴人庚○○提供坐落彰化縣福興
  　鄉○○段二二三、二二二之三、二二五之五地號土地提供予
    蔡榮卿興建房屋，並約定房屋分配依照建築法規所核准之坪
    數，由被上訴人庚○○取得百分之三十五，蔡榮卿取得百分
    之六十五，興建過程中，蔡榮卿因受經濟不景氣影響，資金
    週轉不靈，乃於七十一年五月二十日書立拋棄書予被上訴人
    庚○○等人，並將合建權利讓與乙○○，乙○○於七十一年
    九月十八日立書切結保證願依蔡榮卿與被上訴人庚○○簽訂
    之合建房屋契約書內容，俟房屋建築完成後，就店面Ａ區編
    號１２至１９及２１等九戶分配予被上訴人庚○○所有，並
    願依被上訴人庚○○之意思完成被上訴人庚○○原來自建尚
    未完成之房屋三戶，後乙○○因資金匱乏，工程延宕，無法
    依上開切結保證之內容履行，故於七十二年三月六日邀同上
    訴人與被上訴人庚○○重新簽訂約定書，約定被上訴人庚○
    ○分配取得編號Ａ６至Ａ１０、Ｂ５至Ｂ８共１２戶房屋，
    且該１２戶房屋因乙○○未依約興建完成，經雙方估價工程
    款尚需一百七十萬餘元，上訴人願以編號Ａ１至Ａ５等五戶
    房屋作價一百七十萬元交付被上訴人庚○○以抵付前述一百
    七十萬元工程款等情，業據被上訴人庚○○提出合建房屋契
    約書、切結書、拋棄書、約定書等為證（見原審卷第(一)宗第
    一六六頁以下），且為上訴人所不爭執，堪認屬實。再依被
　　上訴人庚○○提出之房屋分配圖（見原審卷第(一)宗第一七四
　  頁），及原審法院於九十四年四月一日現場履勘時所製作之
    現場略圖（見原審卷第(一)宗第二一九頁），足認前揭編號Ｂ
    ５至Ｂ８等四戶房屋，即為原審附表編號１至４所示之房屋
    部分（門牌號碼分別為彰化縣福興鄉○○路○段二十一巷１
    ６、１８、２０、２２號等四戶房屋）。是以，系爭房屋原
    審附表編號１至４所示部分原係被上訴人庚○○依前開約定
    書及房屋分配圖所應分配取得之房屋，應屬無疑，為此，被
    上訴人庚○○本於上開約定書，辯稱伊等之占有係依約定分
    配取得系爭房屋如原審附表編號１至４所示部分，自屬有法
    律上正當權源，並非無權占有等語，應為可採。
４、系爭房屋原審附表編號６至１４、１６至２２所示之所有權
    人部分：
(1)、按兩造所訂立之合建契約，約定由被上訴人承攬完成一定工
    作而以上訴人應給予之報酬充作建築商買受由其分得部分基
    地之價款，並由地主及建商各就其分得之房屋以自己名義取
    得建築執照，其性質屬承攬與買賣之混合契約，就地主部分
    而言，於建築工程完成後，應由起造人會同承造人及監造人
    聲請使用執照。又依土地登記規則第七十條第一項規定，申
    請建物第一次所有權登記應提出使用執照，故如無特別情事
    ，建造執照上所載之起造人恒為該建物所有權第一次登記之
    申請人亦即原始建築人。是地主如以自己名義領取建築執照
    而由建築商建築，自為該建物所有權第一次登記之申請人即
    上訴人為原始建築人，應認該房屋之原始所有人為地主（最
    高法院七十六年度台上字第一二七三號、八十六年度台上字
    第一０一九號判決意旨參照）。次按，土地所有人提供土地
    ，由建築商出資合作建屋，雙方按土地價款、房屋建築費比
    例，以分配房屋之約定，其契約之性質如何，應依其契約之
    內容並探求當事人之意思而決定之，非可一概而論。如契約
    約定建築商向地主承攬完成一定工作，而將地主應給與之報
    酬，充作建築商買受分歸建築商之房屋部分基地之價款，則
    屬買賣與承攬之混合契約。至若契約言明各就分得房屋以自
    己名義領取建造執照，就地主分得部分而言，認該房屋之原
    始所有人為地主，地主與建築商就此部分之關係則為承攬契
    約（最高法院九十一年度台上字第一五五九號、八十二年度
    台上字第二九０號判決意旨參照）。
(2)、查系爭房屋原審附表編號６至１４，１６至２２所示部分分
    係被上訴人壬○○等七人及被上訴人癸○○占有使用，其占
    有情形亦詳如原審附表所示，亦為兩造所不爭執，足信屬實
    。
(3)、次查，上訴人、乙○○與地主蘇興等人於七十一年九月十八
    日簽訂之合建契約書，第一條略為乙方（按指地主蘇興等人
    ）提供所有之福興鄉○○段四五０之二號等十九筆土地，供
    甲方（按指上訴人及乙○○）作為建築房屋基地；第二條之
    (一)略為甲方應負責本件房屋興建、規劃、設計及施工等一切
　  作業所需費用；第三條之(一)約定建商建造完成之房屋雙方依
    一定比例分配所有，第三條之(三)約定起造人名義登記，雙方
    同意於申領建造時得以甲、乙雙方或其指定之第三人為建照
    名義人；第十一條之(三)約定略為乙方於分次取得分得之房屋
    戶數時，應按比例將甲方所應分得房屋之土地移轉所有權給
    甲方（見原審卷第(一)宗第一一七頁以下）。既謂由地主提供
    土地，建商提供資金興建房屋，並約定地主取得房屋時，應
    按比例將建商分配取得房屋之基地所有權移轉登記予建商所
    有，則地主與建商顯係約定興建完成之一部建物分歸地主所
    有，該部分並以地主為起造人，其餘分歸建商之建物，以建
    商為起造人，地主並應將建商所取得建物之土地所有權移轉
    登記予建商所有，是地主蘇興等人訂立合建契約之目的在於
    取得上訴人、乙○○興建完成房屋之一部，而上訴人、乙○
    ○之目的，則係於地主蘇興等人所提供土地上興建房屋，並
    依約分得房屋之一部分及取得該部分房屋所佔之基地。是以
    ，上訴人、乙○○就地主蘇興等人分配之房屋自始係以為地
    主蘇興等人所有之意思而代為建築，以完成地主蘇興等人應
    分配房屋之建築工作為目的，其完成該建築工作所得報酬作
    為向地主蘇興等人購買建商應分配房屋基地之價金，依前開
    說明，該合建契約性質上應屬承攬與買賣之混合契約。是故
    ，地主蘇興等人分配取得之建物，應以地主蘇興等人為原始
    取得人；而上訴人及乙○○等建商應分配之建物，則歸上訴
    人及乙○○等建商原始取得等情，足堪認定。據此，地主蘇
    興等人分配取得之房屋即為系爭房屋原審附表編號６至１４
    、１６至２２所示部分，被上訴人壬○○等七人，或部分為
    簽訂該合建契約之地主，或部分為已歿地主之繼承人，此為
    兩造所不爭執，並有地主分得房屋明細表附卷可稽（見原審
    卷第(一)宗第一二三頁），是則被上訴人壬○○等七人於九十
    五年九月二十五日所提出民事答辯狀辯稱：系爭房屋原審附
    表編號６至１４、１６至２２所示部分所有權人係屬被上訴
    人壬○○等七人等語，依法有據，足堪採信；上訴人於九十
    五年九月十一日提出民事上訴理由狀主張該合建契約係互易
    契約，房屋所有權屬上訴人所有云云，實容有誤會，不足採
    信。
(4)、再查，系爭房屋於七十一年九月十八日上訴人、乙○○與地
    主蘇興等人簽訂合建契約時，系爭房屋坐落之基地並無建築
    法之適用：
、按建築法之適用地區如左：一、實施都市計畫地區。二、實
    施區域計畫地區。三、經內政部指定地區。前項地區外供公
    眾使用之公有建築物，本法亦適用之。第一項第二款之適用
    範圍及管理辦法，由內政部定之，六十五年一月八日修正公
    布之建築法第3條定有明文（該條第二項及第三項於九十二
    年六月五日經修正為前項地區外供公眾使用及公有建築物，
    本法亦適用之。第一項第二款之適用範圍、申請建築之審查
　　許可、施工管理及使用管理等事項之辦法，由中央主管建築
  　機關定之）。
、查系爭房屋坐落之基地即彰化縣福興鄉○○段五０一、六０
　　三、五七八、五七五及五七０地號土地（重測前為彰化縣福
　　興鄉○○段四五０之二、四五一至四五八、四六０至四六五
　  、四七二、四七四、四七五、二，三三地號等十九筆土地）
    並非於都市計畫區內，亦非內政部指定之地區，故於彰化縣
    實施區域計畫前，並不適用建築法，而彰化縣雖於六十九年
　  六月一日實施區域計畫，惟實施區域計畫時，須先實施非都
    市土地使用編定作業，其過渡時期，台灣省政府於七十年二
    月十二日府建四字第一０三五九０號函訂定非都市土地使用
    編定時建築管理實施要點以茲管理，系爭房屋於七十一年九
    月十八日即係依據上開要點第四條：位於未實施建築管理地
    區，在非都市土地使用編定前已施工完成基礎之建築物，經
    調查拍照作成紀錄有案者，准予比照得繼續施工完成二層興
    建完成等語，有彰化縣福興鄉公所九十五年三月十七日福興
    建字第０九五０００二九四八號函在卷可稽（見原審卷第(二)
    宗第三四二頁），是系爭房屋坐落基地於七十一年九月十八
    日時並不適用建築法，而應適用非都市土地使用編定時建築
    管理實施要點，灼然甚明。再者，兩造分別於九十五年十一
    月二十七日、九十五年十二月十一日本院行準備程序時，均
    陳稱本件系爭房屋，並無建築法之適用（見本院卷第一五０
    頁、第一七五頁）。
、次查，上訴人於原審法院九十四年十二月七日提出民事準備
　　書(2)狀雖陳稱：「‧‧‧系爭房屋在興建時，並無所謂『建
　  築執照』，契約書上雖有使用建照文字，但僅為當時書寫契
    約書人之誤用，本件係搶建時之產物，依規定僅有完工證明
    ，並無建照使照」；於本院九十五年九月二十五日提出民事
    準備書狀並辯稱：「‧‧‧此顯係當時兩造依需申請建照時
    慣例文字所為之約定，此等『建照申請或變更之約定』並不
    影響兩造依債之本旨所約定之主要給付標的。簡言之，該地
    區無建築法之適用而無庸依建築法第二十四條規定申請建照
    ，僅因此造成前揭『建照申請或變更之約定』並無實益之結
    果，並不因此產生給付不能之問題」等語。惟查，系爭房屋
    坐落基地於七十一年九月十八日上訴人、乙○○與地主蘇興
    等人簽訂合建契約書時，因無建築法之適用，而無庸依建築
    法第二十四條規定申請建照，惟合建契約書除於第一條之(二)
    約定乙方應備齊申領建照及日後擬申領完工證明之證件，如
    土地使用同意書、印鑑證明等有關文件交予甲方，以便申領
    建照及領取完工證明外。另於第三條之(三)約定起造人名義登
    記，雙方同意於申領建照時得以甲、乙雙方或其指定之第三
    人為建照申請人，但於工程進行中，得變更名義人（見原審
    卷第(一)宗第一一七頁以下）。本件兩造當事人雖就系爭房屋
    ，均陳稱並無建築法之適用，已如前述。是故，建造或起造
    人名義雖非取得建物所有權之法定證據，然非不得依前開合
    建契約書之文義，據以為解釋當事人締約之真意（最高法院
    十七年上字第一一一八號判例、八十六年度台上字第一一六
    八號判決、八十九年度台上字第七十九號判決意旨參照），
    故若建商無以地主應分得部分建物自始歸地主所有之意，實
    無以地主為起造人名義之必要，可自為起造人，待建築完成
    後，於互易時再將建物所有權移轉登記與地主即可。因此，
    本件上訴人、乙○○與地主蘇興等人既約定得以甲、乙雙方
    或其指定之第三人為建照申請人，足徵地主蘇興等人與上訴
    人、乙○○等建商係約定以雙方分配部分自始分歸自己所有
    之意思，由地主蘇興等人分配取得系爭房屋，而上訴人、乙
    ○○等建商亦以地主原始取得之意思而承攬建造，是被上訴
    人壬○○等七人認為其間應成立承攬和買賣之混合契約，應
    為可採，上訴人認應成立互易契約，難謂可取。為此，本件
    系爭房屋之原始所有權屬地主蘇興等人所有，則上訴人前開
    主張，亦不足採信。
、至於，上訴人復主張系爭房屋原審附表編號６至１４、１６
　　至２２所示部分房屋稅均係上訴人繳納（見原審卷第(一)宗第
　　一三六頁以下），足認系爭房屋原審附表編號６至１４、１
  　６至２２所示部分所有權確屬上訴人所有云云。惟查，系爭
    房屋附表編號６至１４、１６至２２所示部分房屋稅確係上
    訴人繳納，此有彰化縣稅捐稽徵處房屋稅繳款書附原審卷可
    查，並為被上訴人壬○○等七人所不爭執，足認為真。然按
    房屋稅納稅義務人，並非必為房屋所有人，繳納房屋稅之收
    據，亦非即為房屋所有權之證明（最高法院四十年台上字第
    一二六號判例、七十年度台上字第三七六號判例意旨參照）
    。是故，上訴人雖提出房屋稅繳款書證明系爭房屋附表編號
    ６至１４、１６至２２所示部分房屋稅均為上訴人繳納云云
    ，尚難認定上訴人即為系爭房屋原審附表編號６至１４、１
    ６至２２所示部分之所有人。
５、綜上所述，系爭房屋如原審附表編號６至１４、１６至２２
    所示部分，所有權屬被上訴人壬○○等七人所有。是故，上
    訴人主張其與乙○○就原審附表編號６至１４、１６至２２
    所示部分，係為所有權人，難謂有據，為不可採。
(二)、被上訴人等人占有系爭房屋有無合法之權源？
１、被上訴人庚○○等二人及被上訴人子○○占有系爭房屋原審
    附表編號１至４所示部分係屬有合法權源：被上訴人庚○○
　　等二人占有系爭房屋原審附表編號１至４所示部分係既屬有
  　合法權源，已如前述。再按占有之連鎖，亦可作為合法占有
    之權源，即占有如具備：1.係中間人對所有人須有合法占有
　　之本權。2.係占有人須自中間人基於一定法律關係取得占有
　  之權利。3.係須中間人得將直接占有移轉於他人即屬有權占
    有。本件被上訴人辛○○、子○○復係基於使用借貸及租賃
    之法律關係，此部分為上訴人不爭執，自屬有權占有之被上
    訴人庚○○處取得占有，且被上訴人庚○○亦將直接占有移
    轉予被上訴人辛○○、子○○，則被上訴人辛○○、子○○
    對上訴人即構成占有之連鎖，亦應屬有合法占有之權源，殆
    屬無疑，是此，上訴人主張被上訴人庚○○、辛○○及子○
    ○占為無權占有云云，實不足取。
２、被上訴人壬○○等七人占有原審附表編號６至１４、１６至
    ２２所示部分，及被上訴人癸○○占有編號７部分係屬有合
    法權源：原審附表編號６至１４、１６至２２所示部分，其
    所有權應屬被上訴人壬○○等七人所有，已如前述，則上訴
    人無權請求被上訴人壬○○等七人遷讓房屋；另被上訴人癸
    ○○之占有原審附表編號７係向被上訴人卯○○承租而來，
    此部分亦為上訴人所不爭執（見原審卷第一宗第二八六頁）
    ，是此，基於上開說明之占有連鎖關係，被上訴人癸○○因
    租賃而占有編號７部分，自亦屬有合法占有權源。
八、綜上所述，本件被上訴人等人均屬有合法占有權源之人，則
    上訴人請求被上訴人遷讓房屋及給付占有期間之不當得利，
    即屬無據，不應准許。原審就此部分為上訴人敗訴之判決，
    及駁回其假執行之聲請，經核並無不合。上訴意旨指摘原判
    決此部分不當，求予廢棄改判，為無理由，應予駁回其上訴
    。
九、本件事實已臻明確，兩造其餘攻擊防禦方法，均與本案判決
    結果不生影響，爰不予逐一論述，併此敘明。
十、據上論結，本件上訴為無理由，依民事訴訟法第449條第1項
    、第78條、第463條、第385條第1項前段，判決如主文。
中　　華　　民　　國　　96　　年　　2 　　月　　14　　日
　　　　　　　　　民事第六庭    審判長法　官  袁再興
　　　　　　　　　　　　　　　　      法　官  吳惠郁
　　　　　　　　　　　　　　　　      法　官  盧江陽
以上正本係照原本作成。
上訴人得上訴。
如對本判決上訴，須於收受判決送達後20日內向本院提出上訴書
狀，其未表明上訴理由者，應於提出上訴後20日內向本院提出上
訴理由書 (須按他造人數附具繕本)。
上訴時應提出委任律師為訴訟代理人之委任狀。具有民事訴訟法
第466條之1第1項但書或第2項之情形為訴訟代理人者，另應附具
律師及格證書及釋明委任人與受任人有該條項所定關係之釋明文
書影本。
                                      書記官  陳玫伶
中　　華　　民　　國　　96　　年　　2 　　月　　14　　日
                                                      Ｍ
附表
┌──┬──────────────┬────────────┬──────┬────────┐
│編號│門牌號碼（皆屬彰化縣福興鄉）│坐落基地（皆為彰化縣福興│面積（單位：│占有情形        │
│    │                            │鄉○○段）              │平方公尺）  │                │
├──┼──────────────┼────────────┼──────┼────────┤
│1   │沿海路5段21巷16號           │501地號土地             │41.42       │庚○○無償借予黃│
│    │                            │                        │            │淑珠使用。      │
│    ├──────────────┼────────────┼──────┤                │
│2   │沿海路5段21巷18號           │501地號土地             │41.62       │                │
├──┼──────────────┼────────────┼──────┼────────┤
│3   │沿海路5段21巷20號           │501地號土地             │42.12       │庚○○出租予蔡清│
│    │                            │                        │            │河使用。        │
│    │                            │                        │            │                │
│    │                            │                        │            │                │
├──┼──────────────┼────────────┼──────┼────────┤
│4   │沿海路5段21巷22號           │501地號土地             │42.07       │庚○○          │
├──┼──────────────┼────────────┼──────┼────────┤
│5   │沿海路5段21巷27號           │501、603地號土地        │56.84       │江萬益          │
├──┼──────────────┼────────────┼──────┼────────┤
│6   │沿海路5段21巷37號           │603地號土地             │59.66       │壬○○          │
├──┼──────────────┼────────────┼──────┼────────┤
│7   │沿海路5段21巷28號           │603地號土地             │42.12       │卯○○出租予訴外│
│    │                            │                        │            │人癸○○使用    │
│    │                            │                        │            │                │
├──┼──────────────┼────────────┼──────┼────────┤
│8   │沿海路5段21巷30號           │603地號土地             │42.12       │卯○○          │
├──┼──────────────┼────────────┼──────┼────────┤
│9   │沿海路5段21巷32號           │603地號土地             │42.11       │寅○○          │
│    ├──────────────┼────────────┼──────┤                │
│10  │沿海路5段21巷34號           │603地號土地             │43.11       │                │
├──┼──────────────┼────────────┼──────┼────────┤
│11  │福興路87巷157號             │603地號土地             │59.56       │丑○。          │
│    ├──────────────┼────────────┼──────┤                │
│12  │福興路87巷159號             │603地號土地             │60.98       │                │
├──┼──────────────┼────────────┼──────┼────────┤
│13  │福興路87巷153號             │603地號土地             │59.41       │寅○○出租予訴外│
│    │                            │                        │            │人林萬村使用    │
│    │                            │                        │            │                │
├──┼──────────────┼────────────┼──────┼────────┤
│14  │福興路87巷155號             │603地號土地             │59.37       │寅○○          │
├──┼──────────────┼────────────┼──────┼────────┤
│15  │福興路87巷131號             │575地號土地             │59.45       │辰○○出租予訴外│
│    │                            │                        │            │人林碧蓮使用    │
│    │                            │                        │            │                │
├──┼──────────────┼────────────┼──────┼────────┤
│16  │福興路87巷145號             │578地號土地             │61.17       │丙○○出租予訴外│
│    │                            │                        │            │人吳敦想使用    │
│    ├──────────────┼────────────┼──────┤                │
│17  │福興路87巷147號             │578地號土地             │59.49       │                │
│    ├──────────────┼────────────┼──────┤                │
│18  │福興路87巷149號             │578地號土地             │59.73       │                │
│    ├──────────────┼────────────┼──────┤                │
│19  │福興路87巷151號             │578、603地號土地        │59.7        │                │
├──┼──────────────┼────────────┼──────┼────────┤
│20  │福興路87巷127號             │575、570地號土地        │61.68       │辰○○          │
│    ├──────────────┼────────────┼──────┤                │
│21  │福興路87巷129號             │575、570地號土地        │59.46       │                │
├──┼──────────────┼────────────┼──────┼────────┤
│22  │福興路87巷139號             │575地號土地             │59.44       │己○○          │
└──┴──────────────┴────────────┴──────┴────────┘
